【裁判字號】    98,竹小,138
【裁判日期】    980724
【裁判案由】    損害賠償
【裁判全文】
臺灣新竹地方法院民事小額判決     98年度竹小字第138號
原      告  乙○○
被      告  甲○○
                        7號8.
上列當事人間損害賠償事件，本院於民國98年7月10日辯論終結
，判決如下：
    主  文
被告應給付原告新臺幣肆萬伍仟壹佰伍拾元，及自民國九十八
年六月十三日起至清償日止，按年息百分之五計算之利息。
原告其餘之訴駁回。
訴訟費用新臺幣壹仟元，由被告負擔新臺幣肆佰伍拾柒元，餘由
原告負擔。
本判決第一項得假執行。
    事實及理由
一、本件被告經合法通知，未於言詞辯論期日到場，核無民事訴
    訟法第386條各款所列情形，爰依原告聲請，由其一造辯論
    而為判決。
二、原告起訴主張：被告於民國98年2月24日2時25分許，無照駕
    駛車牌號碼2260-FT號自用小客車，沿新竹市○○街北上，
    行經與光華街交叉口時，碰撞光華街上由農改場向東行駛，
    當時車速約30至50公里，由原告駕駛之車牌號碼0223-LD號
    自用小客車（下稱系爭車輛），造成系爭車輛副駕駛座受損
    。嗣兩造於訴外人辜志華見證下，同意達成和解，約定由被
    告全額賠償系爭車輛之修理費用，原告遂將系爭車輛送交順
    益汽車股份有限公司修復，並支出修理費用新臺幣（下同）
    98,711元（零件66,711元、工資32,000元）。為此爰依民法
    第184 條第1 項前段及第191 條之2 提起本件訴訟，並聲明
    ：被告應給付原告98,711元及自起訴狀繕本送達翌日（即98
    年6月13日）起至清償日止，按年息百分之5 計算之利息。
三、被告經合法通知，未於言詞辯論期日到場，亦未提出書狀作
    何聲明或陳述。
四、本院之判斷：
(一)原告主張之前揭事實，業據其提出與所述相符之順益汽車股
    份有限公司之估價單、道路交通事故現場圖、新竹市○○○
    道路交通事故當事人登記聯單、原告之普通小型車駕駛執照
    、系爭車輛之汽車行車執照及強制汽車責任保險保險證、系
    爭車輛修復照片21幀等為證，且經證人辜志華到庭證述明確
    ，並經本院依職權向新竹市警察局交通大隊第一分隊調閱本
    件交通事故資料，此有新竹市警察局第一分局98年4月14 日
    竹市警一分五字第0980009033號函附本件道路交通事故調查
    報告表、相關人員談筆錄、現場照片6 幀等件在卷可稽。被
    告於案發當時，駕駛執照有效日期業已到期，亦有新竹市警
    察局第一分局98年5 月18日竹市警一分五字第0980011600號
    函附被告駕駛執照查詢表等附卷可稽。被告未於言詞辯論期
    日到場，亦未提出任何有利於己之聲明、陳述或證據，以供
    本院審酌，本院依調查證據之結果及斟酌全辯論意旨，自堪
    信原告就事故發生之經過所為陳述及被告應就事故發生應負
    損害賠償之責等主張為真實。
(二)按因故意或過失不法侵害他人之權利者，負損害賠償責任；
    又汽車、機車或其他非依軌道行駛之動力車輛，在使用中加
    損害於他人者，駕駛人應賠償因此所生之損害，民法第184
    條第1項前段、第191條之2分別定有明文。次按汽車駕駛人
    ，駕駛執照吊銷、註銷仍駕駛小型車或機器腳踏車，處6,00
    0元以上12,000元以下罰鍰，並當場禁止其駕駛，亦為道路
    交通管理處罰條例第21條第1項第4款所明定。末按行車速度
    ，依速限標誌或標線之規定，無速限標誌或標線者，應依下
    列規定：行車時速不得超過50公里。但在未劃設車道線、行
    車分向線或分向限制線之道路，或設有快慢車道分隔線之慢
    車道，時速不得超過40公里。行經設有彎道、坡路、狹路、
    狹橋、隧道、學校、醫院標誌之路段、道路施工路段、泥濘
    或積水道路、無號誌之交岔路口及其他人車擁擠處所，或因
    雨霧致視線不清或道路發生臨時障礙，均應減速慢行，作隨
    時停車之準備。道路交通安全規則第93條第1項第2、3款亦
    有所規定。經查，本件被告無照駕駛，依前揭規定，不得駕
    駛車輛上路，惟仍執意駕車上路，已有違規在先；次查，本
    件事故發生時之天候雨，系爭路段為交岔路口，有卷附之前
    開道路交通事故調查報告表及現況照片等件在卷可稽，詎被
    告竟疏未注意車前狀況及行經交岔路口應減速慢行，作隨時
    停車之準備，貿然以超過40公里之速度前行，並未注意車前
    狀況，致撞及原告駕駛之系爭車輛，則被告顯有過失自明。
    又被告就本件肇事之過失與系爭車輛所受損害，復有相當因
    果關係，則原告主張被告就本件肇事應負侵權行為責任，即
    屬可採。
(三)再按因故意或過失不法侵害他人之權利者，負損害賠償責任
    ；又汽車、機車或其他非依軌道行駛之動力車輛，在使用中
    加損害於他人者，駕駛人應賠償因此所生之損害；不法毀損
    他人之物者，被害人得請求賠償其物因毀損所減少之價值，
    民法第184條第1項前段、第191條之2、第196條分別定有明
    文。又物被毀損時，被害人除得依據民法第196條請求賠償
    外，並不排除民法第213條至第215條之適用，依民法第196
    條請求賠償物被毀損所減少之價額，得以修復費用為估定之
    標準，但以必要者為限（例如：修理材料以新品換舊品，應
    予折舊），亦有最高法院77年度第9次民事庭會議決議、同
    院73年度台上字第1574號判決可資參照。查原告主張系爭車
    輛因遭被告撞擊，致該車受損，計須支付修理費用工資32,
    000元、零件66,711元，共計98,711元，業經原告提出汽車
    專用估價單為證。惟查，原告請求被告賠償受損車輛所減少
    之價額，應以必要者為限，而原告所有之系爭車輛係於94
    年7月29日新領牌照開始使用，有行車執照附卷可憑，算至
    本件事故發生時（即98年2月24日）已使用3年又7月（未滿1
    月者以1月計），依前揭說明，其以新品取代舊品間之差價
    應予折舊扣除。關於原告所有系爭車輛因毀損所減少之價額
    ，既得以必要之修復費用為估定之標準，而依原告所提估價
    單之記載，更新零件費用合計為66,711元，本院依行政院公
    布之固定資產耐用年數表及固定資產折舊率表，採定率遞減
    法計算其折舊，即自用小客車耐用年數5年，每年折舊率千
    分之369，系爭車輛更新零件折舊後金額應為12,638元（計
    算方式詳附表所示），另關於工資費用32,000 元，因無折
    舊之問題，且該部分之支出係屬修復系爭車輛所必要之費用
    ，被告自應全數賠償。從而，原告得請求被告賠償之金額應
    為45,153元。(計算式：13,153+32,000＝45,153)。
(四)原告另主張被告於案發當時，曾同意全額賠償原告，並聲請
    訊問證人辜志華到院證稱：「被告當我們兩人面說不要報警
    ，不然不與我們處理。」、「（警員到場後）因為被告緊張
    ，所以說願意全部負責..，我有問被告意見，只要我們願意
    私下和解，願意讓我們回原廠修理。」等語。惟查，被告事
    發當場因無照駕駛，希望儘速離開現場，於和解之重要事項
    即和解金額，未與原告為任何合意，縱曾向原告表示願全額
    賠償原告，至多僅能認被告對於肇事責任應由被告負擔，並
    無意見，尚難認兩造間就本件事故之和解契約，業已達成意
    思表示合致。故原告據此請求被告全額賠償，尚非有據，自
    難准許。
(五)綜上所述，原告依侵權行為損害賠償之法律關係，訴請被告
    給付原告45,153元，及自起訴狀繕本送達之翌日即98年6月
    13日起至清償日止，按年息百分之5計算之利息，為有理由
    ，應予准許，逾此部分之請求，即屬無據，應予駁回。
五、本件係適用小額訴訟事件為被告部分敗訴之判決，爰依職權
    宣告假執行，並於裁判時確定其訴訟費用額，是原告陳明願
    供擔保聲請宣告假執行，核無必要，併此敘明。
六、據上論結，原告之訴為一部有理由、一部無理由，依民事訴
    訟法第436條之23、第436條第2項、第385條第1項前段、第
    79條、第436條之19第1項、第436條之20，判決如主文。
中    華    民    國    98    年    7     月    24    日
                  新竹簡易庭    法  官  蔡孟芳
以上正本，係照原本作成。
如對本判決上訴，非以其違背法令為理由不得為之，且須於判決
送達後20日內以上訴狀記載上訴理由向本院提出上訴狀。
中    華    民    國    98    年    7     月    24    日
                                書記官  李慧娟
附表：
┌─────────────────────────────────┐
│車牌號碼0223-LD自用小客車更新零件費用折舊之計算                   │
├─────┬───────────────────────────┤
│第一年折舊│66,711×0.369＝24,616                                 │
├─────┼───────────────────────────┤
│第二年折舊│(66,711─24,616)×0.369＝15,533                       │
├─────┼───────────────────────────┤
│第三年折舊│(66,711－24,616－15,533)×0.369＝9,801                │
├─────┼───────────────────────────┤
│第四年折舊│(66,711－24,616－15,533－9,801)×0.369×7/12＝3,608   │
├─────┼───────────────────────────┤
│時價亦即折│66,711－(24,616 ＋15,533 ＋9,801＋3,608 ) ＝13,153    │
│舊後之金額│                                                      │
├─────┴───────────────────────────┤                                 │
│備註：上列計算小數點以下均四捨五入                                │
└─────────────────────────────────┘


司法院資訊處製作；財團法人民間司法改革基金會備份。
